臺灣士林地方法院民事簡易判決
111年度士簡字第142號
原      告  明台產物保險股份有限公司

法定代理人  長瀬耕一
訴訟代理人  吳春龍  
方國偉  
被      告  孫進武  
            三重汽車客運股份有限公司
設新北市○○區○○路0段000號2樓之1
法定代理人  李博文  
訴訟代理人  余立安  
上列當事人間請求侵權行為損害賠償事件，本院於民國111年3月
15日言詞辯論終結，判決如下：
    主  文
被告應連帶給付原告新臺幣肆萬肆仟零壹拾柒元，及自民國一百
一十一年三月八日起至清償日止，按週年利率百分之五計算之利
息。
原告其餘之訴駁回。
訴訟費用新臺幣貳仟肆佰肆拾元，其中新臺幣陸佰壹拾貳元由被
告連帶負擔，餘由原告負擔。
本判決原告勝訴部分得假執行。
    事實及理由要領
一、按民事簡易訴訟訴狀送達後，原告不得將原訴變更或追加他
    訴，但請求之基礎事實同一、擴張或減縮應受判決事項之聲
    明者，不在此限，民事訴訟法第436條第2項、第255條第1 
    項第2款、第3款定有明文。查原告起訴時，係以乙○○為被告
    ，並聲明「被告應給付原告新臺幣（下同）175,467元，及
    自本件起訴狀繕本送達翌日起至清償日止，按週年利率5％計
    算之利息。」於訴訟進行中，原告追加三重汽車客運股份有
    限公司（下稱三重客運）為被告，並變更聲明為「被告應連
    帶給付原告175,467元，及自本件起訴狀繕本送達最後一位
    被告翌日起至清償日止，按週年利率5％計算之利息。」核其
    追加請求部分之基礎事實同一，並為聲明之擴張及減縮，依
    前揭規定，原告所為追加及擴張減縮聲明部分，應予准許。
二、原告起訴主張：被告乙○○於民國108年12月8日下午2時4分許
    ，駕駛車牌號碼000-0000號營業用大客車（下稱A車），自
    新北市○○區○○路00號前，因右轉彎不慎、未保持行車安全間
    隔之過失，撞損原告所承保之訴外人愛力皮包實業有限公司
    所有、由訴外人盧清田為駕駛之車牌號碼000-0000號自用小
    客車（下稱B車），被告乙○○應就B車之損失負賠償責任，且
    乙○○於本件事故發生時，係受僱於被告三重客運且執行職務
    中，故被告三重客運應連帶負賠償責任；現原告因本件交通
    事故已給付被保險人新臺幣（下同）175,467元。爰依民法
    第184條第1項前段、第188條第1項前段、第191條之2、第19
    6條侵權行為損害賠償請求權、保險法第53條第1項保險代位
    請求權，請求被告連帶賠償損害。並聲明：被告應連帶給付
    原告175,467元，及自本件起訴狀繕本送達最後一位被告翌
    日起至清償日止，按週年利率5％ 計算之利息。
三、被告共同答辯略以：於本件事故發生時，被告乙○○確實在為
    被告三重客運執行職務中，且本件事故中，被告乙○○係有未
    注意車前狀況之過失，但B車駕駛係於乙○○已經將A車開出去
    後，而駕駛B車撞擊A車，因此B車駕駛應與有過失；另原告
    所提出之估價單中，被告僅承認保險桿維修部分，其餘部分
    例如水箱葉片、行人護盤感應、左燈總和、氣囊感應器、座
    墊墊圈、行人測速、左側護燈等項目，皆非本件事故所致，
    被告理應無庸賠償等語，並聲明請求駁回原告之訴。
四、法院得心證之理由：
　㈠按因故意或過失，不法侵害他人之權利者，負損害賠償責任 
    ；受僱人因執行職務，不法侵害他人之權利者，由僱用人與
    行為人連帶負損害賠償責任；汽車、機車或其他非依軌道行
    駛之動力車輛，在使用中加 損害於他人者，駕駛人應賠償
    因此所生之損害；不法毀損他 人之物者，被害人得請求賠
    償其物因毀損所減少之價額，民法第184條第1項前段、第18
    8條第1項前段、第191條之2前段、第196條分別定有明文。
    再按物被毀損時，被害人除得依民法第196條請求賠償外，
    並不排除民法第213條至第215條之適用；依民法第196 條請
    求賠償物被毀損所減少之價額，得以修復費用為估定之標準
    ，但以必要者為限（例如：修理材料以新品換舊品，應予折
    舊）（最高法院77年度第9次民事庭會議決議(一)參照）。
    末按，被保險人因保險人應負保險責任之損失發生，而對於
    第三人有損失賠償請求權者，保險人得於給付賠償金額後，
    代位行使被保險人對於第三人之請求權；但其所請求之數額
    ，以不逾賠償金額為限，保險法第53條第1項亦有明文。
　㈡按汽車在同向二車道以上之道路（車道數計算，不含車種專
    用車道、機車優先道及慢車道），除應依標誌或標線之指示
    行駛外，並應遵守下列規定：四、由同向二車道進入一車道
    ，應讓直行車道之車輛先行，無直行車道者，外車道之車輛
    應讓內車道之車輛先行。但在交通壅塞時，內、外側車道車
    輛應互為禮讓，逐車交互輪流行駛，並保持安全距離及間隔
    ；槽化線，用以引導車輛駕駛人循指示之路線行駛，並禁止
    跨越。劃設於交岔路口、立體交岔之匝道口或其他特殊地點
    。道路交通安全規則第98條第1項第4款、道路交通標誌標線
    號誌設置規則第171條第1項訂有明文；經查，原告主張之事
    實，已據提出與所述相符之行車執照、道路交通事故當事人
    登記聯單、估價單、照片、統一發票、汽車險賠款同意書等
    件為證，被告雖以上詞抗辯，但經本院依職權調取本件交通
    事故現場圖、調查報告表、現場照片等資料，依前述交通事
    故現場圖，可知該處為兩線道右轉而出並匯集為同一車道，
    經本院當庭勘驗A車之行車紀錄器，勘驗結果為「A車在左、
    B車在右，而在不同車道相近時間右轉，該2車道右轉後匯合
    為同一車道，B車轉至14時3分40秒停止右轉，然A車仍持續
    右轉，而於14時3分42秒，A車右側車身與B車左前側發生碰
    撞」，有本院111年3月15日勘驗筆錄在卷可查（見本院卷第
    107頁），再對照監視器翻拍畫面、警員現場拍攝之照片及
    道路交通事故現場圖，可知撞擊發生之時，A車右側業已跨
    越右側槽化線，而B車停止之位置則尚未侵入匯合之車道，
    有該等資料在卷可考（見本院卷第44、54、121頁），顯見
    於本件事故發生前，位於右側（即外側）車道之B車在駛入
    匯合車道前，即停下禮讓A車先行，並未違反道路交通安全
    規則第98條第1項第4款之規定，反係A車卻跨越槽化線，以
    致其右側車身過於右靠，以致右側撞擊正在停等之B車左前
    側保險桿，顯已違反道路交通標誌標線號誌設置規則第171
    條第1項有關槽化線禁止跨越之規定，並有且當時情形又無
    不能注意之情事，而難認為無過失，反之B車駕駛並無任何
    違反注意義務之情事，被告此部分之抗辯並無理由，應認原
    告之主張為真實。
　㈢按受僱人因執行職務，不法侵害他人之權利者，由僱用人與
    行為人連帶負損害賠償責任，民法第188條第1項前段定有明
    文，被告三重客運於本院表示對於被告乙○○為其受僱人，事
    發當時正在執行職務等情不爭執（見本院卷第107頁），則
    原告依民法第188條第1項前段等規定，請求被告三重客運就
    本件車禍所受之損害與被告乙○○負連帶賠償責任，應非無據
    。
　㈣另被告認為B車估價單中，有維修項目非本件事故所造成，以
    為抗辯，然證人即B車之維修技師甲○○於本院經當庭撥放事
    發監視器畫面後證稱：我負責B車的車損檢視及估價，B車估
    價單是我所製作，B車輛當時我目測損壞處為左前保桿、左
    大燈、左大燈腳座、左前葉子板，我從事車輛維修業已經28
    年了，在看過行車紀錄畫面後，我認為B車係因外力擠壓造
    成內部塑膠腳座斷裂及鐵件變形，以我的經驗來看，前述估
    價單的損害都是這次車禍所造成，車輛前方保桿內側都有行
    人防護裝置，前檔噴水器就是大燈的噴水器，水箱葉片是水
    箱護罩旁邊的防護支架，因為水箱護罩是在保桿上，所以一
    併受損，墊圈是裡面的支撐點，會安裝在左右保桿上，氣囊
    感應器就是行人防護裝置，是在保桿跟緩衝墊中間，至於行
    人感知器跟安全氣囊歸類在一起的行人防護裝置，當他受力
    變形時就需要更換，保桿前方的感知器也是不同項目中央處
    理器，車內SRS電腦更換則是中央SRS氣囊感知器更換的工資
    等語（見本院卷第108-110頁），是本件維修估價單中保險
    桿以外部分之維修，實係因外力擠壓造成B車內部零件之損
    壞，參以該等部分與B車受撞擊處相鄰或相近，非無可能係
    因本件事故所造成之擠壓而損壞，被告又無提出其他證據證
    明其之論述，自難為對其有利之認定。
　㈤依原告所提之估價單，其修復費用為175,467元（其中工資11
    ,570元、塗裝17,841元、材料146,056元），然而以新零件
    更換舊零件之零件折舊部分非屬必要費用，應予扣除。茲查
    ，B車係於103年7月15日出廠使用（行車執照僅記載出廠年
    月，未載明出廠日，依法推定為該月15日），有行車執照影
    本附卷可稽，依行政院所頒固定資產耐用年數表及固定資產
    折舊率表之規定，汽車耐用年數為5年，依定率遞減法每年
    應折舊千分之369，且參酌營利事業所得稅查核準則第95條
    第6項規定「固資產提列折舊採用平均法或定率遞減法者，
    以1年為計算單位，其使用期間未滿1年者，按實際使用之月
    數相當於年之比例計算之，不滿1月者，以1月計」而為計算
    ，則算至本件事故發生時之108年12月8日，B車已逾耐用年
    數，依上開固定資產耐用年數表及固定資產折舊率表規定，
    折舊後之殘值以成本10分之1為合度，則B車修復費用經扣除
    折舊後，應以14,606元為修復之必要費用，加上其餘非屬零
    件之工資11,570元、塗裝17,841元，合計為44,017元。
五、從而，原告請求被告連帶給付44,017元及自起訴狀繕本送達
    送達最後一位被告之翌日即111年3月8日起至清償日止，按
    週年利率5％計算之利息，為有理由，應予准許，逾此範圍之
    請求，則無理由，應予駁回。本件原告勝訴部分係就民事訴
    訟法第427條第1項適用簡易程序所為被告敗訴之判決，依民
    事訴訟法第389條第1項第3款規定，應依職權就原告勝訴部
    分宣告假執行。
六、訴訟費用負擔之依據：民事訴訟法第79條。依職權確定訴訟
    費用額為2,440元（第一審裁判費1,880元、證人旅費560元
    ），由被告連帶負擔612元，餘由原告負擔。
中　　華　　民　　國　 111　　年　　3 　　月　　 29　 日
                  士林簡易庭法  官  陳紹瑜 
以上正本係照原本作成。
如不服本判決，應於判決送達後20日內，向本院提出上訴狀並應
記載上訴理由，如於本判決宣示後送達前提起上訴者，應於判決
送達後20日內補提上訴理由書（須附繕本）。             
中　　華　　民　　國　 111　　年　　3 　　月　　 29　 日
                            書記官  吳雪華